臺灣新竹地方法院民事判決  
108年度訴字第402號
原      告
即反訴被告  亞提室內設計有限公司

法定代理人  潘金海  
訴訟代理人  洪大明律師
            江慧敏律師
複代理人    吳昀臻律師
被告
即反訴原告  蔡巧玲  


上列當事人間給付工程款事件，本院於民國111年5月24日辯論終
結，判決如下：
    主      文
被告應給付原告新臺幣肆萬玖仟壹佰參拾玖元，及自民國一○八
年一月十九日起至清償日止，按週年利率百分之五計算之利息。
原告其餘之訴駁回。
訴訟費用（除減縮部分）百分之二十一由被告負擔，餘由原告負
擔。
本判決第一項得假執行。但被告如以新臺幣肆萬玖仟壹佰參拾玖
元為原告預供擔保後，得免為假執行。
反訴被告應給付反訴原告新臺幣壹萬玖仟元。
反訴原告其餘之訴駁回。
訴訟費用百分之三由反訴被告負擔，餘由反訴原告負擔。
本判決第五項得假執行。但反訴被告如以新臺幣壹萬玖仟元為反
訴原告預供擔保後，得免為假執行。
    事實及理由
甲、程序事項：
壹、按被告於言詞辯論終結前，得在本訴繫屬之法院，對於原告
    及就訴訟標的必須合一確定之人提起反訴；反訴之標的，如
    專屬他法院管轄，或與本訴之標的及其防禦方法不相牽連者
    ，不得提起，民事訴訟法第259條第1項、第260條第1項分別
    定有明文。所謂反訴之標的與本訴之標的及其防禦方法有牽
    連關係者，乃指反訴標的之法律關係與本訴標的之法律關係
    或本訴被告作為防禦方法所主張之法律關係間，有牽連關係
    而言。即舉凡本訴標的之法律關係或作為防禦方法所主張之
    法律關係，與反訴標的之法律關係同一，或當事人雙方所主
    張之權利，由同一法律關係發生，或本訴標的之法律關係發
    生之原因，與反訴標的之法律關係發生之原因，其主要部分
    相同，均可認兩者間有牽連關係。
貳、原告主張原告向被告承攬門牌號碼；新竹市○○路○段000巷00
    ○0號6樓（下稱系爭房屋）居家裝修工程（下稱系爭工程）
    ，系爭工程已完工，被告尚積欠工程款新臺幣（下同）28萬
    1,048元，為此起訴請求被告給付上開工程款。嗣被告於調
    解程序中以原告未完成工作、且有瑕疵等主張解除契約、如
    無法解除契約即請求減少報酬為由提起反訴，請求返還溢領
    工程款、修復費用及損害賠償、非財產上之損害，有民事反
    訴暨答辯狀（見本院卷第52-57頁）在卷可稽。被告提起反
    訴標的與本訴標的具有相牽連關係，依首開說明，被告於本
    訴言詞辯論終結前提起反訴，要屬有據，應予准許。
參、訴狀送達後，原告不得將原訴變更或追加他訴。但擴張或減
    縮應受判決事項之聲明者，不在此限，民事訴訟法第255條
    第1項第3款定有明文。本件原告起訴請求被告賠償28萬1,04
    8元，及自起訴狀繕本送達被告之翌日起至清償日止，按週
    年利率百分之5計算之利息。嗣於言詞辯論程序中更正請求
    金額為被告應給付原告23萬3,948元，有民事起訴狀及民事
    準備書暨反訴答辯二狀（見本院卷第193-198頁）在卷可按
    ；又反訴原告起訴請求反訴被告賠償53萬3,140元，嗣於言
    詞辯論程序中更正請求金額為：被告應給付原告65萬7,240
    元，有民事反訴起訴狀及民事追加訴之聲明狀（見本院卷第
    52-57頁、第92-93頁）在卷可按，經核與前開規定無不合，
    應予准許。
乙、實體部分：
壹、本訴部分：
一、原告起訴主張：
（一）原告於民國107年11月20日承攬被告系爭房屋之系爭工程
      ，約定承攬報酬為37萬7,300元，另被告於施工期間追加
      燈具、窗簾裝設工程，報酬為9萬3,748元，合計被告應給
      付原告47萬1,048元。原告已於107年12月26日完工，原告
      自得向被告請求給付工程款。被告於107年12月7日支付第
      一期工程款19萬元，尚欠款28萬1,048元，多次催款被告
      屢次推諉遲不付款。
（二）又兩造未約定木建材部分使用F1木材，而原告使用之F3木
      材，有經濟部標準檢驗局驗證登錄可佐，難認原告有何違
      約情形。系爭工程地板係使用「伊吉棒K-2035楓木耐磨地
      板」材料，為合格之低甲醛板材，未標明F1、F3等級等甲
      醛含量。其餘木作部分電視櫃、鞋櫃、電器櫃、置物櫃、
      早餐櫃、床頭矮櫃、梳妝檯、衣櫃等8項，係使用F3規格
      之木心板施作，共計約使用30片122cm×244cm之F3木材。
      而F1、F3木材每片價差約150元至200元。另查兩造當初締
      結承攬契約時，被告並無要求原告必定要以F1木材施作，
      僅不斷稱自己預算不足希望原告算便宜一些，再經兩造討
      論後，原告便依被告之預算為其設計規劃及選材。
（三）原告否認施作系爭工程木質地板部分有高低不平、隙縫大
      、且凹凸不平等情事，被告抗辯原告所施作之地板不平、
      隙縫大、凹凸不平、修邊不整等，均係被告刻意放大檢視
      ，原告不同意其為工程瑕疵。另至於收邊打矽利康部分，
      係因被告要求趕工、入住，有部分打得不平整，此一部分
      ，原告可以入場修整。
（四）關於被告所指天花板、百葉門…等，亦屬被告之片面說法
      ，原告不能認同。
（五）原告於施工過程中，被告指示將主臥室之衣櫃取消，改為
      落地窗邊之高櫃，並將更衣室之收納櫃尺寸加大，原告均
      應其要求施作；如今，被告卻指摘主臥室衣櫃未施作，置
      更衣室加大尺寸之衣櫃不談，刻意隱瞞上情，毫無誠信可
      言。
（六）關於木質鞋櫃部分，於報價單即有載明金額清楚，被告事
      後任意指摘，殊無可取。
（七）追加部分之窗簾，係由被告自行挑選，原告才購買窗簾布
      加工施作及安裝，事後被告藉詞否認，豈是事理之平！燈
      飾部分也是被告同意後才安裝，關於購買之金額有廠商之
      請款單明細表可參，原告之利潤僅4千餘元，應在合理範
      圍。查原告係從事室內裝修工程之營業人，被告委託其施
      作系爭工程，應已認知原告非受報酬即不為完成其工作，
      而視為被告允與報酬。至於系爭承攬契約成立時，雖未約
      明追加部分報酬之給付及計算方式，而係原告於施作完成
      後始報價，惟由鑑定報告書可知，原告追加部分之報價與
      一般行情相當，並無被告所稱之刻意抬高價格情事。既追
      加部分之報價單與市場合理價格相去不遠，則以其為核算
      追加部分報酬之依據，與民法第491條第2項規定無違。
（八）退步言之，若認兩造就追加部分並無成立承攬契約（假設
      語氣，原告否認之），則被告因受領追加報價單所列燈具
      及窗簾等物品而享有利益，即係欠缺法律上原因，原告得
      依不當得利之規定請求被告返還利益，即追加部分之報酬
      9萬3,748元，蓋原告付出之購買經費、安裝勞力，及被告
      已使用多年之燈具、窗簾，皆無法原物返還，故應以價額
      償還。
（九）鑑定報告所列編號1至7之瑕疵及估計修補費用，共計4萬7
      ,100元，原告尊重鑑定報告結果，不爭執瑕疵認定及修補
      所需費用，願減少此部分之報酬，即估計之瑕疵修補所需
      費用4萬7,100元。就系爭工程之承攬契約，被告原應給付
      47萬1,048元之報酬，減去上開估計之修補費用後為42萬3
      ,948元。又被告已支付19萬元之工程款，故仍應給付原告
      23萬3,948元（計算式如下：471,048－47,100－190,000＝23
      3,948）。
（十）並於本院聲明：⒈被告應給付原告23萬3,948元，及自起訴
      狀繕本送達被告之翌日起至清償日止，按週年利率百分之
      5計算之利息。⒉原告願供擔保，請准予宣告假執行。
二、被告則以：
（一）原告施作工程有多項瑕疵，不符合民法第492條規定，原
      告請求給付工程款無理由。茲就瑕疵、未施作部分分述如
      下：
　　⒈原告使用之木質材料，未如依約定使用F1低甲醛木材，已
      嚴重影響原告身體狀況，被告因患有右乳癌，且癌細胞已
      轉移至肝等其他器官，被告多次囑咐原告因本身癌症病況
      嚴重，要求原告務必使用最低甲醛含量之F1木材作為建材
      使用，且原告也於107年11月22日一再保證所使用之木料
      是F1低甲醛。然原告竟使用甲醛含量較高之F3木材，且刻
      意隱瞞，待被告於108年1月8日看到房屋内多次裝潢瑕疵
      ，到天花板檢查時，才碰巧發現所使用之木材為較高甲醛
      含量較高之F3木材。
　　⒉原告所施作木質地板，高低不平、隙縫大、且邊凹凸不平
      、修邊不整齊等瑕疵。被告於107年12月26日發現地板多
      處瑕疵並要求原告改善，原告於107年12月28日改善後仍
      高低不平、隙縫過大、且邊凹凸不平、收邊不整齊等瑕疵
      ，無法於通常可使用之狀態，被告要求原告拆除該地板，
      原告均置之不理。
　　⒊客廳與主臥室之立體天花板及木質百頁門施作完工後發現
      多處裂縫，梳妝台烤漆不完全、多處坑洞，次臥衣櫃外表
      多處刮痕、抽屜無法正常開關，經被告通知後，原告竟稱
      無法復原；原告所施作之粉紅色屏風不僅與兩造所約定之
      照片顏色不符合，且逕自於屏風鑽孔，並將電源配線貫穿
      所施作之該屏風；再所施作之電視櫃亦多處坑疤；在在顯
      示原告所施作之品質低落可見一般，被告要求原告修補，
      原告均置之不理。
　  ⒋原告未施作系爭報價單内所載之主臥室衣櫃及該衣櫃烤漆
      ，共計1萬9,200元。更衣室之衣櫃為2萬8,000元即系爭報
      價單所稱之收納室費，原告於107年11月11日先傳主臥室
      模擬圖，裡含有主臥室衣櫃設計圖，再於同年11月12日傳
      報價單予被告，顯見當時被告有做主臥室衣櫃之需求，然
      原告於同年11月19日傳模擬圖予被告，足見原告已知悉被
      告更正取消主臥室衣櫃，並施作更衣室衣櫃（收納室），
      兩者原已於系爭報價單上均報價，故應予以扣除主臥室衣
      櫃之費用（含烤漆）1萬9,200元。如原告所稱將主臥室衣
      櫃移置更衣室衣櫃施作並有加大、貼皮甚而被告刻意隱瞞
      之事？況若原告認主臥室衣櫃未施作改移置作為更衣室衣
      櫃，為何仍按系爭報價單之總金額37萬7,300元（内同時
      含主臥室衣櫃及更衣室衣櫃之費用）為請求，而未扣除主
      臥室衣櫃之費用？原告前後所述顯有矛盾，應不可採。
　　⒌再者，原告所施作之木質鞋櫃材質粗糙，未有1萬5,000元
      之品質，原告未如報價單所示傳圖示供被告參考，顯有哄
      抬價格之嫌。
（二）按原告所提出之估價日期為107年12月30日之追加工程款
      報價單，不僅未有被告合意之簽署，且原告僅提供窗簾圖
      案之冊本供被告選取窗簾圖樣，而被告多次表示先報價再
      決定是否要追加施工，然原告未經被告同意即擅自購買窗
      簾、燈飾，便擅自施工，遲至108年1月6日始提供系爭報
      價單，變相強迫被告支付追加工程款，原告自不得依民法
      第512條第2項請求承攬報酬計93,748元。且上開燈具、窗
      簾等物品品質差劣，甚而窗簾味道刺鼻難聞，被告無法使
      用，無原物不能返還之情況，應予以原物返還。
（三）鑑定費用應由原告負擔，對鑑定報告之意見如下：
　　⒈主臥室衣櫃鑑定評為「單價及總價應為規格寫錯（60×240×
      60）」，然被告已取消六呎衣櫃，自應於報價單刪除該六
      呎衣櫃費用12,000元及白色烤漆費用7,200元。鑑定報告
      所述之「規格寫錯之衣櫃」實為梳妝台之延伸，並非報價
      單所說之「六呎衣櫃」，鑑定報告何以推測當事人之真意
      擅斷為規格寫錯？
    ⒉鑑定事項耐磨地板（整間鋪設）項目，由於裂縫過大，濕
      氣進入地板内側，已難為修補再為使用，且非使用F1木材
      ，故應予以拆除更換F1木材。
    ⒊鑑定報告未鑑定木作（除地板外）使用F3木材。
    ⒋電源配線已含報價單上，原告未配線，安裝屏風後直接破
      壞穿孔，開庭時原告法定代理人已表示承認為其疏失，願
      意此項不計價。
　　⒌鑑定報告所列之價格與市場行情實際施作價格相差甚遠。
（四）並於本院聲明：⒈原告之訴駁回。⒉如受不利判決，願供擔
      保，請准免為假執行。
貳、反訴部分：
一、反訴原告起訴主張：
（一）反訴被告之報價單之木建工程所使用之木質材料為F3木材
      ，非如雙方所約定之F1低甲醛木材，反訴原告因患有右乳
      癌併肝轉移，且並多次囑咐反訴被告因本身癌症病況嚴重
      ，務必使用F1木材，反訴被告竟不予理會，甚至刻意隱瞞
      反訴原告，導致反訴原告無法在該屋内久待，更遑論可以
      居住在此使用高甲醛木材之空間内居住，故反訴被告按報
      價單所施作之木質工程，顯已危害反訴原告之身體健康及
      居住安全甚鉅，且無補救之可能，應予以全部拆除，依民
      法第495條規定，反訴原告得主張解除契約，並反訴被告
      應返還反訴原告已給付之工程款19萬元。
（二）退萬步言，縱認反訴原告無符合解除條件之要件，反訴原
      告得就下列瑕疵主張工程減少報酬：
　　⒈反訴被告使用F3之木質材料，未如依約定使用F1低甲醛木
      材。
　　⒉反訴被告所施作木質地板，高低不平、隙縫大、且邊凹凸
      不平、修邊不整齊，且經反訴被告修補後仍無法改善。且
      反訴被告向反訴原告稱本身無經驗，會請專業之師傅來協
      助，然反訴原告偶然去探看工程進度時，發現是由反訴被
      告法定代理人及其兒子自行施作，並非如反訴被告所稱請
      專業師傅所施作，顯有惡意哄抬價格之嫌。
　　⒊客廳與主臥室之立體天花板及木質百頁門施作完工後發現
      多處裂縫；梳妝台烤漆不完全、多處坑洞；次臥衣櫃外表
      多處刮痕、抽屜無法正常開關，經反訴原告通知後，反訴
      被告竟稱無法復原；反訴被告施作之粉紅色屏風顏色與約
      定之不符，且擅自將施作之屏風鑽孔，並將電源配線貫穿
      所施作之該屏風、再所施作之電視櫃亦多處坑疤、木質鞋
      櫃未有1萬5,000元之品質。
　　⒋反訴被告於107年11月11日傳予反訴原告之主臥室模擬圖，
      含有六呎衣櫃，並於系爭報價單上亦含有六呎衣櫃及烤漆
      之報價，後反訴原告取消六呎衣櫃，反訴被告已刪除六呎
      衣櫃之設計圖予反訴原告，即雙方合意删除六呎衣櫃之設
      計，系爭報價單自應删除六呎衣櫃1萬2,000元及其烤漆7,
      200元之報價，鑑定報告所述之「規格寫錯之衣櫃」，僅
      為梳妝台之延伸櫃。因此原告未施作報價單内容所載之主
      臥室衣櫃（費用1萬2,000元）及該衣櫃烤漆（費用7,200
      元），共計1萬9,200元，故應予以扣除。
（三）因可歸責於反訴被告之事由，所生之工程瑕疵，應賠償予
      反訴原告金額如下：
　　⒈木作地板需拆除、清運及重新施作，經反訴原告找尋尚林
      地板工程行報價費用為7萬3,400元。
　　⒉反訴被告未經反訴原告告同意，擅自安裝燈具，並導致天
      花板因燈具不合尺寸而有裂縫，反訴被告應予以賠償約8,
      200元。
　　⒊木質百頁門（即陽台水門）施作完工後發現多處裂縫，該
      瑕疵之修補費用為1萬2,000元。
　　⒋客廳與主臥室之立體天花板多處裂縫，該瑕疵修補費用共
      計3,500元。
　　⒌鞋櫃、梳妝台多處坑洞、烤漆不完全之修補費用，計3,000
      元。
　　⒍屏風遭反訴被告鑽洞挖孔、貫穿電源線、顏色與約定不符
      ，致須拆除、重新施作之費用計7,000元。
　　⒎衣櫃門板尺寸太小、有裂縫、致反訴原告遭刮傷，需修補
      、油漆之費用計2萬元。
　　⒏上述之修補、施工工程之清潔、垃圾搬運費用計7,000元。
　　⒐反訴被告未經反訴原告同意，擅自拆除浴室鏡子，經反訴
      原告發現後請求返還，反訴被告均置之不理，故反訴被告
      應賠償鏡子及裝修費用約8,080元。
（四）下列工程經反訴原告請求修補但反訴被告均置之不理，反
      訴原告自行修補費用如下：
　　⒈反訴被告損壞臥室門框及門口門框，經反訴原告自行委外
      修補費用計8,000元，反訴被告應予以賠償。
　　⒉反訴被告施作完工後，木屑未清理，反訴原告需自行清理
      ，購買吸塵器之費用計1萬7,060元，反訴被告應予以賠償
      。
（五）反訴原告曾先對於地板瑕疵及補漆部分要求反訴被告修補
      3次，反訴被告修補後仍有破裂、裂縫等問題，且也未補
      漆，反訴被告專業知識及修繕能力根本無專業程度可言。
      且反訴被告多次言語騷擾反訴原告，致反訴原告心生畏懼
      ，反訴原告隻身一人住在系爭房屋，考量自身安全，反訴
      原告難以與反訴被告同處一室監督其修繕狀況，故反訴原
      告要求瑕疵部分及追加部分予以拆回，反訴被告也不願拆
      回，反訴被告強迫反訴原告接受瑕疵修補及追加之項目，
      顯不合理！
（六）反訴原告已多次提醒本身患有癌症，病況嚴重，反訴被告
      保證會使用F1低甲醛木材，詎料反訴被告卻惡意使用甲醛
      量較高之F3木材，且反訴原告抵抗力較一般人低落，該木
      質裝潢工程已嚴重影響反訴原告身體狀況，反訴原告於10
      7年12月20日（入住前）之檢驗數值均正常，然反訴原告
      於108年5月2日（入住後）後之檢驗數值病情逐漸惡化，
      導致須入院接受化學治療，且反訴被告所安裝於臥室之窗
      簾，散發惡臭味，久久未能散去，不僅影響到反訴原告之
      精神及身體狀況甚鉅，甚而無法長住該屋内，使反訴原告
      精神及身體長久折磨下來已精疲力盡，故請求反訴被告應
      賠償反訴原告精神損失30萬元。
（七）並於本院聲明：反訴被告應給付反訴原告65萬7,240元。
二、反訴被告主張：
（一）依兩造簽訂之報價單未載明木建材部分使用F1木材，而反
      訴被告使用之F3木材，有經濟部標準檢驗局驗證登錄，難
      認反訴被告有何違約情形；故反訴原告要求解約或減少報
      酬，均無理由。
（二）反訴被告於施工過程中，反訴原告指示將主臥室之衣櫃挪
      至更衣間施作，且尺寸加大、貼皮，反訴被告均應其要求
      施作；如今，反訴原告卻指摘主臥室衣櫃未施作，置更衣
      室加大尺寸之衣櫃不談，刻意隱瞞上情，毫無誠信可言；
      反訴原告主張此部分扣款1萬9,200元，至為無理。
（三）浴室鏡子部分，係反訴原告表示開門會撞到鏡子，且會照
      到床，指示反訴被告將之拆除、搬走、不要了，為何反訴
      原告於入住後6個月才開始找鏡子？且未與反訴被告詢問
      聯絡，該鏡子拆除後放在反訴被告倉庫內，隨時可以返還
      反訴原告，但反訴原告逕自提起刑事告訴，目前該鏡子反
      訴被告已交給警方。
（四）另反訴原告所指天花板裂縫、門框損壞、木屑未清理…等
      ，均非事實。
（五）反訴被告尊重鑑定報告結果，願減少4萬7,100元之約定報
      酬，即估計之瑕疵修補所需費用4萬7,100元。至於反訴原
      告主張減少19萬元報酬及天花板裂縫1萬元，參鑑定報告
      可知數額顯屬過高，且後者已涵括於前述修補費用4萬7,1
      00元中，故反訴原告之主張不可採。
（六）反訴原告主張反訴被告損壞臥室門框，惟其並未告知反訴
      被告此情，況反訴被告交付工作時點與反訴原告所提出之
      門框修繕單據所載日期相距約5個月，更無法證明此為瑕
      疵，抑或是反訴原告使用不當等其他因素所致，因此，反
      訴原告請求門框修補費用8,000元，並不可採。
（七）木屑清潔不當之情況亦然，縱反訴被告為承攬工作有未清
      除木屑之瑕疵，反訴原告未先定相當期限請求反訴被告修
      補、清理，故不得於擅行修補後向反訴被告請求償還修補
      之必要費用。況購買吸塵器亦非必要之費用，雇工清除木
      屑不消1小時即可修補完成，費用遠低於反訴原告所購入
      之高級吸塵器，故木屑之修補費用1萬7,060元並不可採。
（八）查反訴原告稱因F3木材使得其癌症指數升高，侵害其身體
      健康云云，並無根據、無法證明其間因果關係。再者，反
      訴被告所使用之F3木材通過經濟部標準檢驗局驗證，符合
      國家標準要求，為當今社會、法規及科技所接受之商品，
      無由謂反訴被告因此侵害反訴原告之健康權。綜上，本件
      僅係一工程款糾紛，鑑定報告中所指出之瑕疵，僅致反訴
      原告之財產上所有權受損，反訴原告卻藉端要求30萬元之
      精神賠償，於法無據，故反訴原告不得依此請求慰撫金。
（九）末查，系爭承攬工作或許非謂盡善盡美，然實務室內裝修
      工作多係於交付後仍需要定作人與承攬人不斷溝通、討論
      ，或透過實際入住使用，藉以發現瑕疵進而修補。惟反訴
      原告於發現其所認知之瑕疵後非但未即時提出討論，且斷
      然拒絕反訴被告修補，直謂反訴被告應拆除已完成之工作
      物、回復原狀，實與常理不符亦不合乎經濟效益，併予敘
      明。
（十）並於本院聲明；反訴原告之訴駁回。
參、本院之判斷：
一、本訴部分：
（一）原告主張原告於107年11月20日承攬被告系爭房屋之系爭
      工程，約定承攬報酬為377,300元之事實，有兩造簽訂之
      報價單（見本院卷第7頁）在卷可憑。是本件本院所應審
      究者為：⒈被告是否有追加燈飾及窗簾裝置工程？⒉原告施
      作工程是否有瑕疵？⒊原告是否有施作主臥室衣櫃？⒋原告
      是否得向被告請求工程款？經查：
    ⒈關於被告是否有追加燈飾及窗簾裝置工程部分：
　  ⑴依兩造LINE對話「目前迫切有三樣狀況：⒈窗簾：布料有刺
      鼻氣味，12/28安裝至今刺鼻氣味仍未散，布料品質有問
      題，故退全部窗簾，無法支付任何費用。⒉燈：12/19安裝
      ，事後報價1/6才寄給我，對於價格有反應嚴重超過外面
      市價，1/8再談仍未獲得合理價格，故退全部燈具，無法
      支付任何費用…」（見本院卷第39頁），參以兩造原簽訂
      報價單並未包括上項工程，可知被告於原工程後有追加施
      作燈飾及窗簾裝置工程。
　　⑵雖被告主張被告多次表示先報價再決定是否要追加施工，
      原告未經被告同意即擅自購買窗簾、燈飾，便擅自施工，
      然亦稱原告僅提供窗簾圖案之冊本供被告選取窗簾圖樣等
      情以觀，亦可推知被告就追加工程為其知悉且同意於報價
      前施作。雖被告事後對原告提出報價有爭執，該報酬非不
      得依民法第491條規定認定。被告前開主張，尚無足採。
　　⒉關於原告施作工程是否有瑕疵部分：
　　⑴就木質材料部分：
      ①依兩造簽訂報價單上就木質材料部分固未特別標明何種
        材質，惟原告於兩造簽訂報價單後，向被告表示所使用
        之木質材料為F1低甲醛木材，亦有兩造間LINE訊息截圖
        （見本院卷第37頁）可憑。原告既已表明其使用之木質
        材料為F3，則兩造就木質材料品質已經合意特定為F1板
        材，原告施作材料自應為F1板材，始符合債之本旨。而
        原告對於施作木質材料為F1，亦不爭執，被告前開主張
        應屬可採。
　　　②而系爭工程以木質材料F3施作項目有電視櫃、鞋櫃、電
        器櫃、置物櫃、早餐櫃、床頭矮櫃、梳妝檯、衣櫃等8
        項，係使用F3規格之木心板施作，地板則以「伊吉棒K-
        2035楓木耐磨地板」材料施作，亦經原告陳報在卷。而
        被告對於地板施作材質甲醛含量是否低於F1並未提供相
        關證明，且經本院囑託新竹市室內設計裝修商業同業公
        會鑑定委員會（下稱新竹裝修公會）鑑定就地板部分不
        可補正拆除時，重作價格係F1規格板材計算，可知業界
        就地板亦有符合F1規格地板材質施作，則被告主前開施
        作內容有瑕疵，應屬可採。
　　⑵被告主張原告所施作木質地板，高低不平、隙縫大、且邊
      凹凸不平、修邊不整齊等瑕疵部分：
　　　被告主張前開瑕疵，固經被告提出照片為證。然關於原告
      未依約定使用F1低甲醛板材，本院囑託新竹裝修公會鑑定
      ，該瑕疵可修補部分為地板周邊矽膠挖除，重新施打，地
      板板材為不可修補瑕疵，並須拆除，有鑑定報告在卷可憑
      。雖此被告所稱木質地板有無法補正瑕疵，而應予拆除，
      則被告主張此部分瑕疵雖未經前開鑑定委員會鑑定，縱有
      瑕疵，亦因地板未使用F1板材瑕疵需全數拆除，則前開瑕
      疵毋庸再行評價，併此敘明。
　　⑶客廳與主臥室之立體天花板及木質百頁門多處裂縫，梳妝
      台烤漆不完全、多處坑洞，鞋櫃材質粗糙，次臥衣櫃外表
      多處刮痕、抽屜無法正常開關；屏風顏色不符並將電源配
      線貫穿所施作之該屏風；電視櫃多處坑疤瑕疵部分：
　    ①原告施作客廳與主臥室之立體天花板有板材破裂、板材
        接縫裂縫；木質百頁門有收縮縫裂，有新竹裝修公會出
        具鑑定報告在卷可按。
　　　②原告另主張鞋櫃、梳妝台、衣櫃之瑕疵固經前開鑑定委
        員會鑑定除有：鞋櫃、梳妝台碰撞缺損底漆過薄；衣櫃
        門有門片、封邊條曲翹、門板中縫過大瑕疵外，亦有未
        使用約定F1板材之瑕疵。
　　⑷被告主張窗簾味道刺鼻難聞部分，並未提出相關證明，此
      部分主張，亦無可採。
　　⒊關於原告是否有施作主臥室衣櫃部分：
　　　關於主臥室衣櫃部分本院囑託新竹裝修公會鑑定，原告確
      實已經施作完畢，有鑑定報告書可憑。被告主張原告未施
      作，尚無可採。
　　⒋關於原告是否得向被告請求工程款部分：
　　⑴按承攬人完成工作，應使其具備約定之品質及無減少或滅
      失價值或不適於通常或約定使用之瑕疵：工作有瑕疵者，
      定作人得定相當期限，請求承攬人修補之。承攬人不於前
      項期限內修補者，定作人得自行修補，並得向承攬人請求
      償還修補必要之費用。如修補所需費用過鉅者，承攬人得
      拒絕修補，前項規定，不適用之；承攬人不於前條第一項
      所定期限內修補瑕疵，或依前條第三項之規定拒絕修補或
      其瑕疵不能修補者，定作人得解除契約或請求減少報酬。
      但瑕疵非重要，或所承攬之工作為建築物或其他土地上之
      工作物者，定作人不得解除契約，民法第492、493、494
      條定有明文。被告就系爭工程瑕疵部分雖於本訴書狀未述
      及解除契約、減少報酬，惟其於所提起反訴時已有所主張
      ，而被告對於原告請求給付報酬中主張系爭工程有瑕疵，
      原告不得請求報酬，足見被告就系爭工程瑕疵部分於本訴
      亦主張解除契約、減少報酬。
　　⑵原告承攬系爭工程有如前所述之瑕疵，其中地板被告使用F
      3板材瑕疵依鑑定結果無從修補，另電視櫃、鞋櫃、電器
      櫃、置物櫃、早餐櫃、床頭矮櫃、梳妝檯、衣櫃依兩造約
      定亦應使用F1板材，被告使用F3板材瑕疵亦應一同認定無
      從修補。本院審酌原告施作部分除木作部分外尚包括電源
      配線、追加燈飾及窗簾裝置工程，木作工程原告施作F3甲
      醛釋出量雖為F1之5倍，惟該釋出量劑係以㎎／L為量劑，且
      其F3材質亦為經濟部標準檢驗局檢驗合格之材質，雖被告
      主張其罹癌，甲醛含量影響其病症之加劇，惟此並無相關
      證明，另其餘瑕疵亦非重要，則被告不得解除契約，僅得
      減少報酬。
　　⑶又追加工程於施作後始報價於被告，足見兩造時施工前並
      未就價格有所商議。而被告對於原告施工後之報價有所爭
      議，該追加工程經新竹裝修公會鑑定價值為9萬1,965元，
      參酌民法第491條規定，該工程以前開價格計算，尚屬妥
      適。
　　⑷系爭工程地板係使用「伊吉棒K-2035楓木耐磨地板」材料
      ，為合格之低甲醛板材，未標明F1、F3等級等甲醛含量。
      其餘木作部分電視櫃、鞋櫃、電器櫃、置物櫃、早餐櫃、
      床頭矮櫃、梳妝檯、衣櫃等8項，係使用F3規格之木心板
      施作，並非以F1板材施作，且該瑕疵無法補正，自應扣除
      。而上開項目（含衣櫃烤漆）兩造約定金額總計為20萬5,
      300元，其餘天花（全室）、木質百頁門修補費用為2萬30
      0元，有鑑定報告附卷可按。
　　⑸又依鑑定報告因修補瑕疵需另計施工防護費用3,600元、細
      部清潔費用6,300元。前開費用為修補耐磨地板、天花（
      全室）、木質百頁門、鞋櫃梳妝台、衣櫃門瑕疵所生費用
      。本院既認定上開瑕疵只有天花（全室）、木質百頁門得
      以修補，其餘部分應予拆除而不得重複評價，關於天花（
      全室）、木質百頁門施工防護費用、細部清潔費用亦應按
      比例計算。又修補耐磨地板、天花（全室）、木質百頁門
      、鞋櫃梳妝台、衣櫃門瑕疵費用為4萬4,400元，天花（全
      室）、木質百頁門修補瑕疵費用為2萬300元，則天花（全
      室）、木質百頁門施工防護費用、細部清潔費用應為4,52
      6元（計算式如下：9,900×20,300/44,400＝4,526，小數點
      以下四捨五入）。
　　⑹綜上，被告得請求減少報酬為23萬126元（計算式如下：20
      5,300＋20,300＋4,526＝230,126），扣除被告已給付19萬元
      ，原告得再向被告請求49,139元（計算式如下：377,300＋
      91,965－230,126－190,000＝49,139）。
（二）原告對被告得請求之報酬，係未約定期限之給付，亦未約
      定遲延利率，依民法第229條第2項、第233條第1項前段、
      第203條規定，原告就遲延利息請求自起訴狀繕本送達翌
      日起即108年1月19日起至清償日止，按週年利率百分之5
      計算之利息，即屬有據。
二、反訴部分：
（一）反訴被告向反訴原告承攬系爭工程固有本訴認定之瑕疵存
      在，而本院以該瑕疵並非重要，反訴原告不得解除契約，
      反訴原告主張解除契約，並請求返還已給付報酬19萬元，
      自屬無據。
（二）又反訴原告主張系爭工程有瑕疵、未施作請求減少報酬部
      分，業經本院於本訴中認定如前所述，並於反訴被告向反
      訴原告請求報酬中扣減，反訴被告仍應再給付反訴原告4
      萬9,139元，此部分即不再論述。
（三）有關反訴原告請求損害賠償部分：
　　⒈按因可歸責於承攬人之事由，致工作發生瑕疵者，定作人
      除依前二條之規定，請求修補或解除契約，或請求減少報
      酬外，並得請求損害賠償，民法第495條第1項定有明文。
　　⒉木作地板需拆除、清運及重新施作，經反訴原告找尋尚林
      地板工程行報價費用為7萬3,400元。木作地板業經本院認
      定瑕疵無法補正，本院已依法減少報酬並予以扣減，反訴
      原告請求重新施作費用損害賠償尚屬無據。然反訴被告未
      未依約施作F1板材，因無法補正而須拆除，此乃可歸責於
      反訴被告事由。反訴原告依前開規定請求反訴被告賠償拆
      除及清運費用，自屬有據。而前開拆除及清運費用為1萬9
      ,000元，有報價單（見本院卷第94頁）可憑。則反訴原告
      請求逾19,000元部分，即屬無據。
　　⒊其餘反訴原告主張天花板、木質百頁門、鞋櫃、梳妝台、
      屏風、衣櫃門瑕疵，此屬減少報酬事項，而本院亦在本訴
      中認定扣減數額，反訴原告自不得再行重複請求賠償。
　　⒋至反訴原告主張上述之修補、施工工程之清潔、垃圾搬運
      費用計7,000元部分，亦已於減少報酬中扣減，亦不得再
      行請求。
　　⒌關於反訴原告主張反訴被告未經反訴原告同意，擅自拆除
      浴室鏡子，應賠償鏡子及裝修費用約8,080元部分：證人
      潘仁豪於本院證述：伊有施作系爭工程，伊在工作時，原
      告法代甲○○和被告在討論，法代就請伊將鏡子拆除，他們
      當時都在主臥室，伊拆除拿出來時他們也都有看到。鏡子
      拆除後的後續施作被告還有來現場監工，鏡子拆除後到完
      工前被告無詢問鏡子的去向，完工後才有詢問等語（見本
      院卷第227頁）。反訴原告主張反訴被告未經反訴原告同
      意，擅自拆除浴室鏡子，顯有疑義。又浴鏡已經由反訴原
      告領回，亦經其陳述在卷。則反訴原告請求反訴被告賠償
      前開費用，尚屬無據。
    ⒍反訴原告主張反訴被告損壞臥室門框及門口門框，固經其
      提出照片為據，惟為反訴被告所否認。則對於該部分損壞
      是否為反訴被告造成，反訴原告並未提出相關證明，反訴
      原告請求反訴被告賠償其損害，亦屬無據。
　　⒎反訴原告主張反訴被告施作完工後，木屑未清理，為反訴
      被告否認。反訴原告固提出照片為證。然此部分木屑以肉
      眼觀之尚屬輕微，且反訴原告亦未請求反訴被告修補瑕疵
      ，購買吸塵器費用顯非屬必要，反訴原告請求反訴被告賠
      償此部分費用，應無所據。
　　⒏至反訴原告主張反訴原告多次提醒本身患有癌症，病況嚴
      重，反訴被告保證會使用F1低甲醛木材，詎料反訴被告卻
      惡意使用甲醛量較高之F3木材，且反訴原告抵抗力較一般
      人低落，該木質裝潢工程已嚴重影響反訴原告身體狀況，
      請求賠償精神損失30萬元部分：
　　  反訴被告施作之F3板材雖較F1板材甲醛含量較高，惟F3板
      材亦經經濟部標準檢驗局檢驗合格木材。癌症病患癌症指
      數升高原因眾多，甲醛含量是否會造成影響，反訴原告並
      未提出相當因果關係證明，其主張其身體權遭受侵害，請
      求精神慰撫金，亦屬無據。
肆、綜上所述，就本訴部分：原告依承攬法律關係請求被告給付
    4萬9,139元，及自108年1月19日起至清償日止按週年利率百
    分之5計算之遲延利息，為有理由，應予准許，逾此部分請
    求，為無理由，應予駁回。本院所命給付之金額未逾50萬元
    ，並依民事訴訟法第389條第1項第5款規定，就原告勝訴部
    分併依職權宣告假執行。另被告就原告勝訴部分陳明願供擔
    保請准宣告免為假執行，經核無不合，爰酌定相當之擔保金
    額，予以准許。至原告敗訴部分其假執行失所附麗，應併予
    駁回。就反訴部分：系爭工程瑕疵可歸責於反訴被告，反訴
    原告請求反訴被告賠償損害1萬9,000元，為有理由，應予准
    許，逾此部分請求，為無理由，應予駁回。本院所命給付之
    金額未逾50萬元，並依民事訴訟法第389條第1項第5款規定
    ，就反訴原告勝訴部分併依職權宣告假執行。另反訴被告就
    反訴原告勝訴部分陳明願供擔保請准宣告免為假執行，經核
    無不合，爰酌定相當之擔保金額，予以准許。
伍、本件事證已臻明確，兩造其餘攻擊防禦方法及證據，核與判
    決之結果不生影響，爰不一一論列，併此敘明。
據上論結，本件原告之訴為一部有理由、一部無理由，反訴原告
之訴為一部有理由、一部無理由，依民事訴法第79條、第389條
第1項第5款、第392條第2項，判決如主文。
中　　華　　民　　國　　111 　年　　5 　　月　　17　　日
                  民事第二庭    法  官  邱玉汝
以上正本係照原本作成。
如對本判決上訴，須於判決送達後20日內向本院提出上訴狀；如
委任律師提起上訴者，應一併繳納上訴審裁判費。
中　　華　　民　　國　　111 　年　　5 　　月　　20　　日
                                書記官  陳筱筑